【裁判字號】    88,訴,1311
【裁判日期】    890306
【裁判案由】    殺人未遂
【裁判全文】
臺灣桃園地方法院刑事判決                        八十八年度訴字第一三一一號
    公  訴  人  臺灣桃園地方法院檢察署檢察官
    被      告  甲○○
    輔  佐  人  被告之父乙○○.
    指定辯護人  本院公設辯護人  丙○○
右列被告因殺人未遂案件，經檢察官提起公訴（八十八年度偵字第一四五二二號），
本院判決如左：
        主  文
甲○○無罪，令入相當處所施以監護貳年。
        理  由
一、公訴意旨略以：甲○○於民國八十八年九月八日凌晨三時三十八分許，持木棍 (
    鋤頭柄) 在桃園縣龜山鄉○○路○段一六三號，毀損合作金庫迴龍支庫之提款機
    後 (毀損部分未據合法告訴) ，復於同日凌晨五時三十分許，持木棍前往同鄉迴
    龍村樂生療養院，砸毀該院中山堂玻璃 (毀損部分未據合法告訴) 。嗣該院工友
    丁○○發現而循聲查探，甲○○則躲於附近一株大樹後方，迄丁○○走近大樹時
    ，甲○○竟基於使丁○○死亡亦不違本意之不確定殺人故意，持木棍往聞某之頭
    部重力揮打後逃逸，開某則應聲倒地，經送醫救治後，雖幸免於難，惟仍受有顱
    骨骨折併雙側硬腦膜外血腫、右側鎖骨骨折、兩耳輕度聽力障礙及左外耳道撕裂
    傷等傷害。因認被告涉有刑法第二百七十一條第一、二項殺人未遂罪嫌。
二、按心神喪失人之行為，不罰，刑法第十九條第一項定有明文。訊據被告固坦承有
    於右揭時、地，持木棍毆打被害人丁○○頭部之事實，惟辯稱：伊因當時忽然覺
    得有打人的衝動同時精神恍惚並有幻覺，才動手打丁○○等語。經查：訊之被告
    之輔佐人即其父乙○○陳稱：被告約於八十六年間與一好友前去游泳，未料其好
    友不幸溺斃，此後被告即常出現自言自語，強烈被害妄想，合掌唸佛等怪異行為
    ，有精神方面問題，並提出長庚紀念醫院及輔人醫院診斷證明書各一份為證，固
    堪信為真實，惟所續應審究者，係被告於為前揭行為當時是否因其精神方面之疾
    病影響而處於心神喪失或精神耗弱之狀態？依據被告於警訊筆錄中供述：問「你
    所持木棍來源？作何用途？」時，答以：「木棍乙把鋤頭柄，是從家中拿出來，
    我忽然精神不好，有要打人的衝動，即從家中持鋤頭柄外出，在萬壽路一段來回
    走動，要是有人惹我生氣，就要打人。」等語，又參酌被告與被害人彼此間並不
    認識亦無怨隙，然被告卻無故動手打傷被害人，顯見當時確係因被告之精神狀況
    持續處於不佳之狀態所為。次查，本案被告之精神狀態復經桃園榮民醫院鑑定，
    認被告對於本案整個事件之經緯，未能清楚回憶，且動機、情感、行為明顯脫節
    ，被告犯案時，判斷力及意志力嚴重受損，被告罹精神分裂症二年以上，卻未能
    接受規則治療，致鑄下大錯，綜言之，被告於犯本案時之精神狀態應處於心神喪
    失之狀況，此有該院八十八年十二月十三日司法精神鑑定報告書一份在卷足按，
    是本院綜合上情，認被告於為右揭行為當時，確已達於對外界事務全然喪失知覺
    及判斷作用，無意思活動及意思決定自由之程度，屬心神喪失之狀態，揆諸首揭
    說明，其行為不罰，爰依法諭知無罪之判決，並斟酌其因心神喪失而為打人之行
    為，實有侵害他人權利之虞，且目前並無計畫性及週期性之就醫療養活動，因認
    有諭知保安處分之必要，爰併諭知令入相當處所施以監護二年。
據上論斷，應依刑事訴訟法第三百零一條第一項、第二項，刑法第十九條第一項、第
八十七條第一項、第三項，判決如主文。
本案經檢察官張尹敏到庭執行職務。
中      華      民      國    八十九    年      三      月      六      日
                                臺灣桃園地方法院刑事第一庭
                                      法  官   黃  漢  權
右正本證明與原本無異。
如不服本判決，應於判決送達後十日內向本院提出上訴狀( 應附繕本 )，上訴於
臺灣高等法院。
                                      書記官   高  明  言
中      華      民      國    八十九    年      三      月      七      日


司法院資訊處製作；財團法人民間司法改革基金會備份。
